【裁判字號】    98,苗續簡,1
【裁判日期】    980317
【裁判案由】    繼續審判
【裁判全文】
臺灣苗栗地方法院民事判決             98年度苗續簡字第1號
請  求  人  乙○○
（即被告）
相  對  人  甲○○○
（即原告）
上列當事人間確認界址等事件（本院97年度苗簡字第433 號），
請求人於和解成立後，請求繼續審判，本院判決如下：
    主  文
請求駁回。
請求費用由請求人負擔。
    事實及理由
壹、程序方面：
    按當事人對於和解請求繼續審判，依民事訴訟法第380 條第
    3 項準用同法第500 第1 項及第2 項規定，應自和解成立之
    日起三十日之不變期間內為之，如請求繼續審判之理由知悉
    在後者，該項期間自知悉時起算（最高法院70年台抗字第29
    1 號判例參照）。經查，本件兩造係於民國97年11月25日成
    立訴訟上和解，請求人於同年12月5 日具狀提出本件繼續審
    判之請求，尚未逾越前揭法條所定30日之不變期間，在程序
    上應予准許，合先敘明。
貳、實體方面：
一、請求人主張：兩造間就坐落苗栗縣頭份鎮○○○段新華小段
    第183 、185 及187 地號土地間確認界址等事件（本院97年
    度苗簡字第433 號），雖於97年11月25日達成訴訟上和解，
    然系爭土地界址先後經過苗栗縣頭份、通霄兩所地政事務所
    共3 次鑑測後，請求人才施作駁崁、水溝等設施，花費新臺
    幣數十萬元，相對人另行主張鑑界與拆除地上物，非但造成
    請求人之困擾，且不無涉及權利濫用之情事；又兩造於97年
    4 月11日在苗栗縣政府重劃課召開土地圖簿不符協調說明會
    時，均簽認地籍圖面積與登記面積相符，詎本院委託內政部
    國土測繪中心鑑界結果，卻與原測量結果有所出入，顯係由
    於採測點不同所導致，經向苗栗縣政府地政局陳情，始知係
    由於相對人有異議，經其提起訴願並撤銷原處分後，重劃課
    未再處理及套圖移位，造成界址不明之困擾，而請求人於上
    開事件審理中，係因一時思慮欠妥而與相對人和解，為此請
    求繼續審判云云。相對人則尚未對請求人繼續審判之主張提
    出書狀作何聲明或陳述。
二、按和解成立者，與確定判決有同一之效力；和解有無效或得
    撤銷之原因者，當事人得請求繼續審判，民事訴訟法第380
    條第1 、2 項分別定有明文。次按訴訟上之和解，為私法上
    之法律行為，同時亦為訴訟法上之訴訟行為，即一面以就私
    法上之法律關係止息爭執為目的，而生私法上效果之法律行
    為，一面又以終結訴訟或訴訟之某爭點為目的，而生訴訟法
    上效果之訴訟行為，兩者之間，實有合一不可分離之關係，
    故其行為如有私法上或訴訟法上無效或得撤銷之事由存在，
    不問何者，均屬民事訴訟法第380 條第2 項所謂和解有無效
    或得撤銷之原因，當事人自得以之為請求繼續審判之理由，
    最高法院43年台上字第1075號判例意旨可資參照。又所謂私
    法上無效之事由，例如和解之內容違反法律強制禁止規定或
    悖於公序良俗，得認為有無效之原因；而所謂訴訟法上無效
    之事由，例如和解之當事人無當事人能力或無訴訟能力、和
    解當事人適格有所欠缺、訴訟代理人之代理權有欠缺或無和
    解之特別代理權限等情形，均屬訴訟法上之無效原因；另和
    解若有被詐欺、脅迫而成立之情形，即屬有得撤銷之原因。
    而關於無效或得撤銷原因之有無，悉依和解成立時之狀態決
    之，不包括和解成立前存在或和解成立後發生之事由在內，
    是以，倘無民事訴訟法第380 條第2 項所定之情形，自無請
    求繼續審判之條件可言。又依同法第380 條第3 項準用同法
    第502 條第2 項之規定，請求繼續審判顯無理由者，得不經
    言詞辯論，以判決駁回之。
三、經查：兩造於本院前開訴訟事件進行中，由本院依民事訴訟
    法第377 條第1 項、377 條之2 第1 項規定，予以試行和解
    ，並提出和解方案，勸諭兩造互相讓步，經雙方審慎評估和
    解方案，並詳細閱覽和解筆錄文字內容後，始於該和解筆錄
    上簽名而成立訴訟上和解，是兩造對於和解方案之內容、彼
    此依據該和解筆錄內容所受規範之權利義務，均已明悉，在
    和解成立之後，訴訟繫屬即已消滅，該項和解並與確定判決
    有同一之效力，須有前揭法條所定無效或得撤銷之事由存在
    ，當事人始得請求繼續審判；而綜觀請求人所陳前揭情詞，
    無非係針對前開訴訟事件審理中鑑定單位之測量結果，再加
    爭執，且主張其所施作之地上物實際上並未越界，並聲稱其
    當時係因一時思慮欠妥而與相對人和解云云，然依其上開所
    述內容，尚難認為其就該項和解究竟有何法律上無效或得撤
    銷之事由存在，其請求繼續審判，核與前揭法條所定之要件
    不符，顯無理由，自難准許，爰不經言詞辯論，逕以判決駁
    回之。
四、本件事證已臻明確，請求人所提其餘之攻擊方法，經本院予
    以審酌後，核與判決基礎之事實及結果並無影響，爰不一一
    論述，併此敘明。
五、訴訟費用負擔之依據：民事訴訟法第78條。
中    華    民    國    98    年    3     月    17    日
                  民事庭法  官  邱光吾
以上正本係照原本作成
如對本判決上訴，須於判決送達後20日內向本院提出上訴狀
                        書記官  葉燕蓉
中    華    民    國    98    年    3     月    17    日


司法院資訊處製作；財團法人民間司法改革基金會備份。
